【裁判字號】    98,消債更,454
【裁判日期】    980512
【裁判案由】    聲請更生程序
【裁判全文】
臺灣高雄地方法院民事裁定           98年度消債更字第454號
聲  請  人  甲○○
上列當事人因消費者債務清理條例事件聲請更生，本院裁定如下
：
  主  文
聲請人即債務人甲○○自中華民國九十八年五月十二日下午四時
起開始更生程序。
命司法事務官進行本件更生程序。
  理  由
一、聲請意旨略以：聲請人即債務人現積欠遠東國際商業銀行股
    份有限公司（以下簡稱遠東商銀）等金融機構債務共新台幣
    （下同）256,699 元，於消費者債務清理條例施行後，前於
    民國97年12月1 日曾以書面向最大債權金融機構遠東商銀請
    求協商債務清償方案並表明共同協商之意旨，然遭遠東商銀
    於98年1 月8 日以要求折讓本金未為金融機構所接受及協商
    意願低落為由，致協商不成立，而聲請人罹有躁鬱症，自94
    年6 月失業迄今，由母親按月救助生活費，名下除一筆繼承
    之土地價值153,227 元外，並無何資產。為此，爰依法聲請
    准予裁定更生等語。
二、按債務人不能清償債務或有不能清償之虞者，得依本條例所
    定更生程序，清理其債務；債務人無擔保或無優先權之債務
    總額未逾1,200 萬元者，於法院裁定開始清算程序或宣告破
    產前，得向法院聲請更生；債務人對於金融機構因消費借貸
    、自用住宅借款、信用卡或現金卡契約而負債務，在聲請更
    生或清算前，應提出債權人清冊，以書面向最大債權金融機
    構請求協商債務清償方案，並表明共同協商之意旨；法院開
    始更生程序之裁定，應載明其年、月、日、時，並即時發生
    效力；法院裁定開始更生或清算程序後，得命司法事務官進
    行更生或清算程序，必要時得選任律師、會計師或其他適當
    之自然人或法人一人為監督人或管理人，消費者債務清理條
    例第3 條、第42條第1 項、第151 條第1 項、第45條第1項
    、第16條第1 項分別定有明文。
三、經查：
(一)聲請人上開所主張財產狀況之事實，業據其提出財產及收入
    狀況說明書（見本院卷第6 頁）、債權人清冊（見本院卷第
    11 頁） 、國稅局財產歸屬資料清單與95、96年度綜合所得
    稅各類所得資料清單（見本院卷第26頁至第28頁）、財團法
    人金融聯合徵信中心當事人查詢個人資料（信用報告）回覆
    書、診斷證明書（見本卷第18頁至第23頁）、醫療費用收據
    （見本院卷第49頁至54頁）、土地登記謄本（見本院卷第69
    頁）、全民健康保險退保申報表（見本卷第63頁）、勞工保
    險被保險人投保資料表（本院卷第24頁）在卷可憑，堪信為
    真實。
(二)聲請人自94年6 月1 日起既已失業而無收入，而其名下除有
    一筆因分割繼承之土地（坐落高雄縣彌陀鄉○村段237 地號
    ，應有部份18分之1 ，公告現值153,227 元）外，別無財產
    ，從而，在聲請人每月所需之基本生活費用、醫藥費，均需
    母親救助之情形下，遑論有何能力能清償所積欠之債務，又
    聲請人自90年起即因躁鬱症在新光吳火獅紀念醫院門診追蹤
    迄97年間，症狀復發時又有購物失控現象，於服用藥物後，
    有時會出現手抖、嗜睡等副作用，導致其職業功能受損等情
    ，此亦有新光吳火獅紀念醫院乙種診斷證明書（見本院卷第
    18頁、第21頁）在卷可稽，是顯見聲請人因上開症狀，短時
    間內已無法正常工作謀生，而其名下財產總值又顯低於債務
    ，則依聲請人目前之情形，確有不能清償債務之虞之情事，
    應堪認定。
四、綜上所述，本件聲請人為一般消費者，並未從事營業活動，
    其有無法清償上開債務之情事，所負無擔保或無優先權之債
    務，並未逾1,200 萬元，於消費者債務清理條例施行後曾向
    最大債權金融機構申請協商而不成立，且未經法院裁定開始
    清算程序或宣告破產。此外，本件又查無消費者債務清理條
    例第6 條第3 項、第8 條或第46條各款所定駁回更生聲請之
    事由存在。從而，聲請人聲請更生，洵屬有據，應予准許，
    並依上開規定命司法事務官進行本件更生程序。
五、依消費者債務清理條例第11條第1 項、第45條第1 項、第16
    條第1 項，裁定如主文。
中    華    民    國    98    年    5     月    12    日
                   民事第六庭  法  官    楊國祥
以上證明與原本無異。
本裁定已於98年5月12日下午4時公告。
本件不得抗告。
中    華    民    國    98    年    5     月    12    日
                                書記官   王楨珍


司法院資訊處製作；財團法人民間司法改革基金會備份。
